【裁判字號】    98,交抗,1100
【裁判日期】    980501
【裁判案由】    違反道路交通管理處罰條例
【裁判全文】
臺灣高等法院交通事件裁定            98年度交抗字第1100號
抗  告  人
即受處分人  甲○○
上列抗告人因違反道路交通管理處罰條例案件，不服臺灣士林地
方法院，中華民國98年3月23日所為裁定（98年度交聲字第203號
），提起抗告，本院裁定如下：
    主  文
抗告駁回。
    理  由
一、抗告意旨略以：抗告人於97年7月14日至9月1日均在國外工
    作，回國後，疏於注意周遭文書，而未接獲裁決書，以致過
    期。然案發日確非抗告人騎乘機車違規，亦未在告發單上簽
    名，請傳喚車主查明等語。
二、原裁定略以：原處分機關於97年8月6日裁決，旋依異議人
    之戶籍地臺北市○○區○○街8巷3之1號2樓，送達裁決書，
    經三次投遞，均因未獲會晤異議人，亦無受領文書之同居人
    、受雇人或應受送達處所接收郵件人員，而於97年8月21日
    以寄存送達方式為之，並作送達通知書及將裁決書寄存於臺
    北市○○路○段70號之第129號郵局，此有裁決書、送達證書
    各一份在卷可稽。又異議人自93年2月4日將戶籍遷入上址後
    ，迄今無遷出紀錄，且於承其戶籍確位於上址，復無證據證
    明異議人有向交通主管機關陳報其他送達地址之情，亦有異
    議人之戶籍資料、調查筆錄及異議人提出之陳述書所載戶籍
    資料在卷可按，是以，原處分機關於97年8月21日將裁決書
    以寄存送達異議人戶籍地之送達程序，於法並無違誤。依法
    ，本件裁決書之送達，自寄存之日起經10日即於97年8月31
    日發生送達之效力，再依前揭道路交通管理處罰條例第87條
    第1項之規定，若異議人對前開裁決書表示不服，應於裁決
    書發生送達效力之翌日起20日內即於97年9月22日（因末日
    為20日，適逢假日順延至22日）前聲明異議。然異議人遲
    至97年12月3日始向原處分機關陳述意見，並於同年月25日
    聲明異議，此有臺北市交通事件裁決所交通違規案件陳述書
    及陳述內容補充說明各一份在卷可憑，本件聲明異議已逾法
    定20日之法定期間，核與法律規定之程式不符，其異議不合
    法，應予駁回。
三、按交通法庭認聲明異議不合法律上之程式或其異議權已經喪
    失者，應以裁定駁回之。但其不合法律上之程式可補正者，
    應先定期命為補正，逾期不補正者，即予駁回。道路交通案
    件處理辦法第18條定有明文。次按受處分人不服道路交通管
    理處罰條例第8條所定主管機關所為之處罰，得於接到裁決
    書之翌日起20日內，向管轄地方法院聲明異議，道路交通管
    理處罰條例第87條第1項定有明文。又按違反道路交通管理
    事件統一裁罰基準及處理細則第5條規定，處理違反道路交
    通管理事件，有關文書送達之程序，依行政程序法之規定。
    又送達於應受送達人之住居所、事務所或營業所為之；於應
    送達處所不獲會晤應受送達人時，得將文書付與有辨別事理
    能力之同居人、受僱人或應送達處所之接收郵件人員；送達
    不能依前2條規定為之者，得將文書寄存送達地之地方自治
    或警察機關，若由郵務機關送達者，得將之寄存於送達地之
    郵政機關，並作送達通知書兩份，一份黏貼於應受送達人住
    居所、事務所、營業所或其就業處所門首，另一份交由鄰居
    轉交或置於該送達處所信箱或其他位置，以為送達，行政程
    序法第72條第1項、第73條第1項及第74條第1項、第2項分別
    定有明文。再按民事訴訟文書之寄存送達，依民事訴訟法第
    138條第2項規定，自寄存之日起，經10日發生效力，行政程
    序法雖未如前述民事訴訟法增設第138條第2項規定，但基於
    保障應受送達人權益之同一理由，解釋上應認為有上開規定
    之類推適用。
四、原裁定以本件異議逾期，依上開規定，駁回異議，核無不合
    。抗告意旨，未提新事證，猶再爭執，為無理由，應予駁回
    。另因本件程序不合法，則抗告人所為之實體爭執，本院即
    無從予以調查審究，合予敘明。
五、據上論結，應依道路交通案件處理辦法第26條，刑事訴訟法
    第412條，裁定如主文。
中    華    民    國    98    年    5     月    1     日
                  刑事第十八庭審判長法  官  吳鴻章
                                    法  官  陳健順
                                    法  官  周政達
以上正本證明與原本無異。
不得再抗告。
                                    書記官  廖純瑜
中    華    民    國    98    年    5     月    1     日


司法院資訊處製作；財團法人民間司法改革基金會備份。
